臺灣板橋地方法院刑事判決　　　　　　　 93年度易字第647號
聲　請　人　臺灣板橋地方法院檢察署檢察官
被　　　告　乙○○
選任辯護人　鄭崇文律師
被　　　告　丙○○
被　　　告　己○○
被　　　告　庚○○
上列被告等因傷害案件，經檢察官聲請簡易判決處刑（93年度調
偵字第40號），本院認不宜行簡易訴訟程序，改依通常程序審理
（原受理案號：93年度簡字第2527號），判決如下：
    主  文
己○○傷害人之身體，處拘役伍拾玖日，如易科罰金，以佰元
折算壹日。
乙○○、丙○○、庚○○均無罪。
    事  實
一、己○○為庚○○之子，庚○○則在台北縣三重市○○○街43
    號租屋開設金飾店；丙○○則在前開金飾店前之騎樓下租用
    攤位販賣水果，乙○○則為丙○○之女。民國92年1 月15日
    18時許，己○○購買便當欲攜至前開金飾店中供庚○○晚餐
    之用，行經丙○○所經營之水果攤時，與適在前開水果攤照
    顧攤位之乙○○，因細故發生口角爭吵；己○○將便當拿進
    金飾店內交予庚○○後，又步出店門與乙○○於水果攤前互
    相叫罵，嗣乙○○與己○○均憤而出手抓住對方之衣服，此
    時己○○竟萌生傷害乙○○之犯意，用手抓住乙○○之頭髮
    不放；乙○○為求掙脫，乃用手欲撥開己○○之手，並同時
    以腳踢己○○之肚子2 、3 下（此部分未成傷）；丙○○見
    其女乙○○遭己○○抓住頭髮，不斷呼痛，乃急忙自水果攤
    後繞至水果攤前，欲制止己○○之行為，並呼叫「不要打了
    」等語，不料卻被扭打中的己○○與乙○○二人撞倒在地，
    乙○○亦因而跌倒在地，己○○也因此差點跌倒；庚○○於
    金飾店內見狀後，即自店中走出，上前拉住己○○之手，欲
    將己○○及乙○○分開，並同時呼叫「大家放手」等語；嗣
    己○○見庚○○出手阻止，始放開乙○○之頭髮，惟已造成
    乙○○受有頭髮脫落之傷害。過程中乙○○受有右眼眶紅腫
    擦傷2 乘0.2 公分之傷害（此部分不能證明係庚○○或己○○所為）；己○○受有右手小擦傷1 乘0.2 公分之傷害、庚○○受有右手0. 5乘0.2 公分之傷害（此部分不能證明係乙○○或丙○○所為）。
二、案經乙○○、己○○、庚○○分別訴由台北縣政府警察局三
    重分局報請臺灣板橋地方法院檢察署檢察官偵查並聲請簡易
    判決處刑，經本院認不宜行簡易訴訟程序，改依通常程序審
    理。
    理  由
一、程序部分：於本院93年12月16日準備程序中，告訴人己○○
    、庚○○當庭表示願撤回對被告丙○○之傷害告訴；告訴人
    乙○○亦當庭表示願撤回對被告庚○○之傷害告訴。惟因當
    事人不諳「對共犯一人撤回告訴，效力及於全部」之法律效
    果，經本院於94年1 月6 日準備程序中加以闡明後，告訴人
    己○○、庚○○及乙○○分別於該次庭期，及94年3 月16日
    準備程序中，當庭以意思表示錯誤為由，撤銷前開撤回告訴
    之意思表示。是本件告訴人己○○、庚○○及乙○○既已分
    別合法撤銷其等撤回告訴之錯誤意思表示，則告訴人三人原
    所提告訴仍然存在，本院仍應就本件被告4 人涉犯傷害罪之
    全部事實為審理，合先敘明。
二、有罪部分：訊據被告己○○就其本人有前開用手拉乙○○頭
    髮之行為已坦白承認，惟辯稱：是乙○○先罵他，並先動手
    打他，他才抓乙○○頭髮的云云，經查：
    (一)本件被告己○○與乙○○於92年1 月15日18時許，在台北
      縣三重市○○○街43號前發生口角爭執後，係由被告己○○先動手抓住乙○○之頭髮不放一節，已據被害人乙○○
      於警詢時指稱：「就是在長壽西街43號前，我在幫我媽甲○○顧水果攤時，己○○走進來就說：看啥什，結果我就
      回答：你在說什麼？己○○就衝出來推我一下，抓住我的
      手臂，我問己○○：幹什麼？結果己○○就動手打我，抓
      我頭髮... 丙○○、甲○○有試著要拉開己○○，己○○
      還是拚命的拉著我頭髮，我就踹己○○二、三腳，己○○
      還一直拉著我頭髮」等語明確，核與其於偵查中指稱：「
      ... （己○○）與我發生爭執，無緣無故就先推我一下，
      然後雙手抓住我的手臂，我掙脫，己○○就抓我頭髮...
      導致我頭髮脫落。」、「我和我媽在賣水果，己○○跑過
      來，拉著我的頭髮」等語（見92年度偵字第5623號偵查卷
      第8、9、37頁，92年度發查字第506 號偵查卷第5 頁），
      及其於本院審理中證稱：「我當時是幫我媽媽在顧水果攤
      ，己○○是提著便當經過我們的攤位，就問我看什麼，語
      氣很差，己○○就出來拉住我胸前的衣服，他是從正面抓
      時己○○還是拉著我的頭髮... 我覺得己○○拉我的頭髮
      時間很久」等語（見本院易字卷(二)第162 、164 頁），前
      後指訴一致，並無出入。且證人丙○○於偵審中證稱：己○○很兇的對我女兒乙○○說：「你看什麼看」，乙○○
      回了一句：「你說什麼」，兩人就吵起來，己○○就過來
      從正面抓住乙○○的頭髮不放，乙○○不能反抗，我當時
      坐在水果攤後面，就叫他們不要打，趕快放開，但己○○
      還是不放手等語（見92年度偵字第5623號偵查卷第10、39
      頁，本院易字卷(二)第167 頁）；及證人甲○○於偵審中證
      稱：己○○對我女兒乙○○說：「你看什麼看」，乙○○
      回說：「你說什麼」，兩人就吵起來，我就叫他們不要吵
      ，但己○○就過來抓住乙○○的頭髮不放，當時我先生丙○○也有過來叫他們不要打，但己○○還是不放手，一直
      到庚○○出來和丙○○一起喊不要打了，己○○才放手等
      語（見92年度偵字第5623號偵查卷第11、12、39、40頁，
      本院易字卷(二)第172 頁），核與乙○○前揭指訴亦均相符
      合，堪認被告己○○於與乙○○言語衝突後，出手抓住乙○○之頭髮，一直不放等情，應屬實在。
    (二)被告己○○於本院審理中雖辯稱：93年1 月15日18時許，
      其本人與乙○○發生衝突時，是乙○○先上前拉住其本人
      的衣領，又伸手打他巴掌，其本人才用手抓乙○○的頭髮
      云云（見本院易字卷(二)第153 頁）；惟被告己○○於警局
      初訊時係供稱：「當時乙○○作勢要打我，我就把乙○○
      擋下來，然後我就拉乙○○頭髮」等語（見92年度偵字第
      5623號偵查卷第4 頁），並未提及乙○○有先打其巴掌之
      事；且遍觀全卷，除被告己○○於本院前揭辯解外，丙○○、乙○○、甲○○、庚○○等在場之證人均未曾證稱曾
      見乙○○有先打己○○巴掌，可見被告己○○前開辯解應
      屬臨訟卸飾之詞，不足採信。從而，乙○○既未曾動手以
      打巴掌之方式傷害被告己○○，縱然乙○○對被告己○○
      口氣不佳，甚或有抓住被告己○○之衣服，被告己○○均
      無權以抓乙○○頭髮之方式傷害乙○○，其理甚明。
    (三)至證人庚○○證稱：沒有看到己○○抓乙○○頭髮，是乙○○抓住己○○的衣服，丙○○抓住己○○的頭髮，是乙○○、丙○○、甲○○三人一起打己○○云云（見本院易
      字卷(二)第159 、160 頁），非但與前揭事證不符，亦與被
      告己○○本身自承其本人從頭到尾都有拉住乙○○頭髮等
      語，顯然有間，是庚○○前開證言顯係迴護其子即被告己○○之詞，殊非可採。
    (四)綜上所述，本件被告己○○於92年1 月15日18時許，因與
      乙○○發生口角及互相拉扯衣服之衝突，竟主動出手拉住
      乙○○之頭髮，至乙○○摔倒在地又爬起仍不放手，直至
      其父庚○○出言阻止後，始放開乙○○之頭髮等情，應堪
      認定。而衡諸常情，人之頭髮遭他人長時間持續拉扯，拉
      扯期間並曾整個人跌倒又爬起，於此情形下必然肇致頭髮
      脫落之傷害，此乃推求事理當然可得之結果；縱告訴人乙○○未能提出其頭髮脫落之傷害診斷證明書，亦不影響上
      開傷害事實之認定。至乙○○於本院審理中所提出之毛髮
      一團，縱確屬乙○○掉落之頭髮，但其提出該團毛髮於本
      院時距案發時間已逾2 年，該頭髮究係自然掉落蒐集而得
      ，或確係遭己○○扯落等情，實已無從查證，從而，該毛
      髮一團自難據為本件認定被告己○○所犯傷害罪之證據，
      附此敘明。
    (五)核被告己○○傷害人之身體，所為係犯刑法第 277 條第1
      項之罪。爰審酌被告己○○並無前科，有臺灣高等法院被
      告全國前案紀錄表1 份存卷可按，其因與乙○○言語衝突
      ，年輕氣盛之下一時衝動而為本件傷害之犯行，所致傷害
      非鉅，經父親庚○○勸阻後即行停手，惡性尚非重大；惟
      又考量其犯後雖坦承犯行，但悍然拒絕賠償告訴人乙○○
      傷害之損失，於庭訊時與告訴人乙○○針鋒相對，毫無悔
      意，態度不佳，殊非可取等一切情狀，量處如主文所示之
      刑，並諭知易科罰金之折算標準，以資儆懲。
三、無罪部分：
    公訴意旨另以：被告乙○○與己○○於上揭時地因口角爭執
    ，竟分別基於傷害之犯意，徒手互毆，同案被告丙○○、庚○○二人見狀亦分別基於傷害之犯意聯絡，徒手互毆，致乙○○受有右眼眶紅腫擦傷2 乘0.2 公分之傷害、己○○受有
    右手小擦傷1 乘0. 2公分之傷害、庚○○受有右手0.5 乘0.
    2 公分之傷害，因認被告乙○○、丙○○、庚○○亦分別涉
    犯刑法第277 條第1 項之傷害罪云云。而公訴意旨認被告乙○○、丙○○、庚○○等三人涉犯傷害罪，無非以乙○○、
    丙○○、庚○○及己○○相互之指訴為據，惟查：
    (一)就被告丙○○部分：告訴人己○○固於本院審理時指訴，
      其本人與乙○○發生爭執時，係丙○○上前拉住其本人之
      頭髮，將其本人推倒在地，並壓在其本人身上，打其本人
      云云（見本院易字卷(二)第153 頁）；證人庚○○於本院審
      理時亦附和其說，證稱：乙○○與己○○發生爭執後，丙○○就上前抓住己○○的頭髮，己○○就跌倒云云（見本
      院易字卷(二)第159 頁）。惟查：
      (1)己○○、庚○○二人於警局初訊及檢察官偵查中，均未
        曾提及被告丙○○有上前拉扯己○○頭髮之情節，彼二
        人於事隔二年後，遲至本院審理中始口徑一致指稱被告
        丙○○有拉扯己○○頭髮之事，其真實性已非無疑。再
        者，於本院隔離訊問時，己○○係指稱：其本人被丙○○推倒後，因其本人手還抓著乙○○的頭髮，因此將乙○○也一併拉倒在地云云（見本院易字卷(二)第153 頁）
        ；而證人庚○○卻證稱：己○○為被告丙○○拉倒後，
        丙○○也跌倒，乙○○沒有跌倒，她站在旁邊沒有倒下
        ，用腳踹己○○的肚子云云（見本院易字卷(二)第159 頁
        ）；是己○○與證人庚○○就於上開衝突時地，被告乙○○究係跌倒在地或站在旁邊踢己○○肚子等重要情節
        ，所證完全不同，堪認彼二人所為證言並不實在，要難
        採信。況且，己○○雖指證被告丙○○將其推倒，惟並
        未陳明其遭被告丙○○推倒後受有何種傷害，是就此部
        分自難認定被告丙○○有何傷害之犯行。
      (2)己○○於警詢中雖又指稱：在拉扯中，被告丙○○抓傷
        其右手，致其受有右手小擦傷1 乘0.2 公分之傷害云云
        （見92度偵字第5623號卷第4 頁）；但己○○於本院審
        理時卻證稱：我的手部有受傷，應該是在壓倒的過程中
        ，乙○○的指甲抓傷我的等語，嗣經本院提示前開警詢
        筆錄，己○○方又改稱：其本人可能記錯，依據其傷勢
        在右手來推測，應該是被告丙○○抓傷其本人云云（見
        本院易字卷(二)第154 、155 、157 頁）。是告訴人己○○就其手部遭抓傷等情節之指訴，前後反覆，已非無瑕
        疵可指；況且，本件案發當時己○○為19歲，正值年輕
        力壯；被告丙○○則已年逾60歲，復患有脊椎退化併多
        處骨刺贅生之宿疾，需定期門診治療，常腰酸背痛，無
        法走遠路等情，有馬偕紀念醫院乙種診斷證明書一紙附
        卷可按（92年度偵字第5623號偵查卷第44頁），是衡諸
        常情，年老多病之被告丙○○豈有體力傷害年輕力壯之
        己○○，並將己○○推倒後壓制在地上之理？可見己○○於本院審理一再指稱被告丙○○上前將其本人推倒，
        並壓制在地上云云，顯然不實，其所為證言之憑信性大
        有可疑，尚非可信。從而，本院自難僅憑己○○於警詢
        中單一且有瑕疵之指述，於別無其他積極證據之佐證下
        ，遽行認定被告丙○○有傷害己○○之事實。
    (二)就被告庚○○部分：告訴人乙○○固指稱：當己○○抓住
      其本人頭髮時，被告庚○○就過來假裝要勸架，趁機用手
      打其本人的臉部，造成其本人受有右眼眶紅腫擦傷2 乘0.
      2 公分之傷害云云（見92年度偵字第5623號卷第9 頁、本
      院易字卷(二)第163 頁）。惟查：證人丙○○於本院審理時
      證稱：被告庚○○是衝突快結束時才出來的，只有站著，
      沒有出手，其本人也不知道庚○○有無打乙○○，但沒有
      打其本人等語（見本院卷第168 、170 頁）；證人甲○○
      則於本院審理時證稱：衝突發生後，庚○○就從店中出來
      ，叫大家放手，並上前伸手想要拉開己○○和乙○○，其
      本人沒有看到庚○○毆打何人等語明確（見本院卷第172
      、17 4、175 頁）。查證人丙○○為告訴人乙○○之父、
      甲○○為告訴人乙○○之母，彼二人於案發當時均在現場
      ，位於乙○○、己○○之身側，身陷本件衝突之中，對案
      發經過當得觀察甚詳，是果若被告庚○○有出手毆打乙○○之面部，證人丙○○、甲○○自無視而不見之理，更不
      可能於本院審理中作出迴護被告庚○○之證詞。是證人丙○○、甲○○前揭所為有利庚○○之證詞，自較乙○○前
      揭指訴更為可信。從而，乙○○前揭指訴即非無瑕疵可指
      ，本院自難僅憑告訴人乙○○之單一指訴遽認被告庚○○
      有傷害乙○○之犯行。
    (三)就被告乙○○部分：告訴人己○○固於本院審理中指訴被
      告乙○○於拉扯中抓傷其右手，致其受有右手小擦傷；告
      訴人庚○○則於警詢中指訴被告乙○○抓傷右手，致其右
      手受有0. 5乘0.2 公分之傷害云云（見92年度偵字第5623
      號偵查卷第7 頁）。惟查：
      (1)告訴人己○○於警詢中係指訴其右手擦傷係被告丙○○
        所為；於本院審理中始則證稱係被告乙○○所為，嗣又
        改稱係被告丙○○所為，已如前述。可見己○○對其右
        手傷勢從何而來，其本人根本無法確認。至己○○指訴
        其肚子遭被告乙○○踢了2 、3 下云云，固為被告乙○○所自承，惟並無證據可資證明己○○因此受有何種傷
        害。況且當時己○○正拉住被告乙○○之頭髮不放，被
        告乙○○為求脫身，而踢己○○之肚子，以求脫身，亦
        屬正當防衛之行使。從而，本院自難僅憑己○○上開前
        後反覆之指訴，認定被告乙○○有傷害己○○之事實。
      (2)至告訴人庚○○雖於前揭警詢中指訴被告乙○○抓傷其
        右手、惟其於本院審理中則改稱：當時其本人就叫大家
        不要打，其本人有去抓己○○的手，叫己○○不要再打
        了，我右手背也有小擦傷，不知道是誰造成的等語（見
        本院易字卷(二)第160 頁），查告訴人庚○○與被告乙○○於本案係相互敵對之關係，庚○○要無曲詞迴護被告
        乙○○之理，是本件告訴人庚○○既然證稱其無法確認
        其右手之小擦傷係何人所造成，則此一有利被告乙○○
        之證詞，自較可憑信。從而，本院自無從據此認定庚○○所受右手擦傷之傷害係被告乙○○之傷害行為所造成
        ，要屬當然。
      (3)且查，本件告訴人己○○所受傷勢為右手1 乘0.2 公分
        之小擦傷；告訴人庚○○所受傷勢為右手0.5 乘0.2 公
        分之小擦傷等情，分別有臺北縣立三重醫院驗傷診斷證
        明書各一紙在卷可考（見92年度偵字第5623號偵查卷第
        19 、20 頁）。衡諸常情，己○○、庚○○二人所受傷
        勢均在手部，且均為十分輕微之擦傷，一般人於日常生
        活中本極易因一時不慎而受有此種輕傷，是己○○、庚○○前開傷害是否果係於前揭衝突中所造成，並非無疑
        。再者，依庚○○前揭證言，庚○○於前開衝突發生時
        ，曾伸手去拉己○○的手，欲使己○○和被告乙○○分
        開，是衡情自亦不能排除己○○、庚○○所受上開輕微
        傷勢，係庚○○上前欲拉開己○○之手時，不慎互相擦
        傷所造成之可能。從而，己○○、庚○○前揭證言既有
        瑕疵，復查無其他積極證據可資證明己○○、庚○○所
        受傷勢確係被告乙○○所為，則被告乙○○被訴傷害犯
        行，自屬不能證明。
    (四)至證人即員警丁○○、戊○○係於前揭衝突結束後始到達
      案發現場，就衝突經過並未親自見聞等情，業據其二人到
      庭證稱明確（見本院易字卷(二)第144 至152 頁），是本院
      尚難依彼二人之證述為認定本件犯罪事實之依據，附此敘
      明。
    (五)綜上所述，公訴意旨認被告乙○○、丙○○、庚○○等三
      人所涉傷害犯行，除僅有各該告訴人片面且有瑕疵之指訴
      外，尚查無其他積極證據可資證明，是被告乙○○等三人
      被訴傷害部分自均屬不能認定。從而，因不能證明被告乙○○、丙○○、庚○○三人之犯罪，自應分別為無罪之諭
      知。
據上論斷，應依刑事訴訟法第 452 條、第 299 條第 1 項前段
、第 301 條第 1 項，刑法第 277 條第 1 項、第41 條第 1項
前段，罰金罰鍰提高標準條例第 1 條前段、第 2 條，判決如主
文。
本案經檢察官陳孟黎到庭執行職務。
中　　華　　民　　國　　94　　年　　4 　　月　　28　　日
                  刑事第五庭審判長法　官  陳坤地
                                  法  官  潘長生
                                  法  官  許映鈞
以上正本證明與原本無異。
如不服本判決，應於送達後10日內向本院提出上訴狀（須附繕本
）。
                                  書記官　呂苗澂
中　　華　　民　　國　　94　　年　　4 　　月　　28　　日
附錄本案論罪科刑法條全文：
刑法第277條第1項：
傷害人之身體或健康者，處 3 年以下有期徒刑、拘役或 1,000
元以下罰金。
